臺灣彰化地方法院刑事判決　　　　　　　96年度訴緝字第23號
公　訴　人　臺灣彰化地方法院檢察署檢察官
被　　　告　甲○○
上列被告因毒品危害防制條例案件，經檢察官提起公訴（95年度
毒偵字第2999號、第3018號），本院依簡式審判程序判決如下：
    主  文
甲○○連續施用第一級毒品，累犯，處有期徒刑拾壹月。
    事  實
一、甲○○前因搶奪及竊盜案件，經本院以90年度易字第176號
    、90年度訴字第598號及90年度易字第1407號分別判處有期
    徒刑4月、10月、5月確定，上開三案定其應執行刑為有期徒
    刑1年6月，入監執行，於民國91年10月30日縮短刑期執行完
    畢。又因施用毒品案件，經本院以93年度訴字第921號判決
    判處有期徒刑10月確定，再因竊盜案件，經台灣高等法院台
    中分院以93年度上易字第708號判決判處有期徒刑1年確定，
    上開二案定其應執行刑為有期徒刑1年8月；又因竊盜案件，
    經本院以92年度易字第1061號判決判處有期徒刑6月確定，
    因施用毒品案件，經本院以93年度訴字第297號判決判處有
    期徒刑8月確定，二案定其應執行刑為有期徒刑1年，上開案
    件接續執行，於93年6月12日入監執行，95年6月1日假釋出
    監，95年12月7日假釋期滿視為執行完畢（此部分不構成累
    犯）。另因施用毒品案件，經本院以90年度毒聲字第79號裁
    定送觀察勒戒，於90年1月20日因無繼續施用毒品傾向釋放
    。詎猶不知悔改，復基於施用第一級毒品海洛因之概括犯意
    ，自95年6月10日20時許起，至同年月15日或其前3日內某時
    止，在彰化縣彰化市○○路○段大竹橋旁產業道路等處，連
    續施用海洛因多次。嗣先於95年6月13日19時許，在彰化縣
    彰化市○○路與東民街口為警查獲，復於同年月15日10時10
    分許，因係列管毒品人口，至彰化縣警察局彰化分局接受採
    尿檢驗，結果呈嗎啡陽性反應，始悉上情。
二、案經彰化縣警察局彰化分局報告台灣彰化地方法院檢察署檢
    察官偵查起訴。
    理  由
一、本件被告甲○○所涉係死刑、無期徒刑、最輕本刑為3年以
    上有期徒刑或高等法院管轄第一審案件以外之罪，並於本院
    行準備程序時就被訴事實為有罪之陳述，本院合議庭依刑事
    訴訟法第273條之1第1項規定，裁定改由受命法官獨任行簡
    式審判程序，先予敘明。
二、據以論罪之證據名稱：
（一）詮昕科技股份有限公司濫用藥物尿液檢驗報告2紙。
（二）彰化縣警察局彰化分局委託檢驗尿液代號與真實姓名對照
      認證單、列管毒品人口尿液檢體採集送驗紀錄表各1紙。
（三）被告甲○○於本院審理時之自白。
三、按被告行為後，刑法於94年2月2日修正公布，95年7月1日施
    行，而刑法施行法亦於95年6月14日增訂第1條之1。修正後
    刑法第2條第1項規定：「行為後法律有變更者，適用行為時
    之法律。但行為後之法律有利於行為人者，適用最有利於行
    為人之法律。」係規範行為後法律變更所生新舊法律比較適
    用之準據法，於新法施行後，應適用修正後刑法第2條第1項
    之規定，為「從舊從輕」之比較。另於比較時應就罪刑有關
    之共犯、未遂犯、想像競合犯、牽連犯、連續犯、結合犯，
    以及累犯加重、自首減輕暨其他法定加減原因（如身分加減
    ）與加減比例等一切情形，本於「統一性及整體性原則」，
    綜其全部罪刑之結果而為比較。經查：
（一）關於刑法第47條累犯規定，修正前對於行為人不論故意犯
      或過失犯，均有累犯規定之適用，法律效果為加重本刑至
      2分之1。本案事實無論適用新刑法第47條第1項、舊刑法
      第47條之規定，均構成累犯，而無何差異。
（二）修正前刑法關於連續犯之規定，係論以一罪，但得加重其
      刑至2分之1，修正後刑法將連續犯之規定刪除，而連續犯
      本質上係各自獨立之犯罪，亦即是數罪之性質，在連續犯
      刪除後，原各自獨立之數個犯行，應回歸數罪併罰之規定
      處理。是以連續犯規定之刪除，並無較有利於被告。
（三）綜上，本案罪刑涉及法律變更之部分，經比較新、舊刑法
      之規定，以修正前刑法有利於被告，依刑法第2條第1項前
      段規定，自應適用最有利於被告之修正前刑法，先此敘明
      。
四、按觀察、勒戒或強制戒治執行完畢釋放後，5年內再犯毒品
    危害防制條例第10條之罪，即應直接依法追訴判決，固毋庸
    再行該條例針對「初犯」所規定之觀察、勒戒或強制戒治等
    治療程序，然若係於觀察、勒戒或強制戒治執行完畢釋放後
    ，5年後再犯第10條之罪者，則應重新依該條例第20條第1項
    、第2項關於「初犯」之規定，先行送觀察、勒戒，並依其
    觀察、勒戒結果有無繼續施用毒品傾向，以定其是否施以強
    制戒治之治療程序，再於上開治療程序執行完畢後始由檢察
    官為不起訴處分，而非直接加以追訴處罰，此觀諸現行生效
    施行之毒品危害防制條例第20條、第23條之規定甚明。而前
    開毒品危害防制條例之修正理由主要係認觀察、勒戒或強制
    戒治後5年後再犯者，顯見前所實施之觀察、勒戒或強制戒
    治已足以遮斷其施用毒品之癮，為期自新及協助其斷除毒癮
    ，依該條例第20條第3項對此5年後再犯者仍適用初犯之規定
    ，即先經觀察、勒戒、強制戒治之程序，且為配合簡化施用
    毒品犯之刑事處遇程序，並鑑於經觀察、勒戒或強制戒治執
    行完畢釋放後5年內再犯者，其再犯率甚高，原據以實施之
    觀察勒戒及強制戒治既已無法收其實效，自應施以刑事處遇
    。是對於現行毒品危害防制條例第20條第3項規定「觀察、
    勒戒或強制戒治執行完畢後，5年後再犯」之解釋，自應限
    於該施用毒品之行為人於觀察、勒戒或強制戒治執行完畢後
    5年內均未再有任何施用毒品之犯行，始足當之。
五、經查，本件被告前因施用毒品案件，迄90年1月20日戒治期
    滿釋放。惟其於釋放後5年內，自93年間即因施用毒品案件
    ，分別經本院以93年度訴字第921號判決判處有期徒刑10月
    、93年度訴字第297號判決判處有期徒刑8月，此有台灣高等
    法院被告前案紀錄表在卷可參，揆諸前開法條及說明，被告
    所為本件施用第一級毒品之犯行，並無「初犯」規定之適用
    ，而應直接訴追處罰。
六、核被告所為，係犯毒品危害防制條例第10條第1項之施用第
    一級毒品罪。被告持有毒品之低度行為，為施用之高度行為
    所吸收，不另論罪。被告多次施用第一級毒品之行為，時間
    緊接，觸犯構成要件相同之罪名，顯係基於概括犯意為之，
    應依修正前刑法第56條連續犯之規定，以一罪論，並加重其
    刑。又被告有事實欄所載之前科，於91年10月30日執行完畢
    之事實，有台灣高等法院被告前案紀錄表在卷可考，其於5
    年內再犯本件有期徒刑以上之罪，應依修正前刑法第47條之
    規定，論以累犯，遞加重其刑。爰審酌被告前經送觀察勒戒
    ，未能戒治，嗣後又多次因施用毒品入監執行，仍不悔悟，
    本件經通緝始到案，然坦承施用犯行等一切情狀，量處如主
    文所示之刑，以示懲儆。
據上論斷，應依刑事訴訟法第273條之1第1項、第299條第1項前
段，毒品危害防制條例第10條第1項，刑法第2條第1項前段、第
11條前段、修正前刑法第47條、第56條，判決如主文。
本案經檢察官洪英丰到庭執行職務
中　　華　　民　　國　　96　　年　　 6　　月　　28　　日
                  刑事第六庭    法      官  林欣苑
以上正本證明與原本無異。
如不服本判決，應於判決送達後十日內向本院提出上訴狀 (須附
繕本)。
中　　華　　民　　國　　96　　年　 　6 　 月　　29　　日
                                書  記  官  詹國立
附錄本案論罪科刑法條全文：
毒品危害防制條例第10條
施用第一級毒品者，處 6 月以上 5 年以下有期徒刑。
施用第二級毒品者，處 3 年以下有期徒刑。
